【裁判字號】    97,重上,65
【裁判日期】    971231
【裁判案由】    損害賠償
【裁判全文】
臺灣高等法院高雄分院民事判決          97年度重上字第65號
上  訴  人  乙○○
訴訟代理人  李淑欣律師
被 上訴 人  甲○○
            逢翼交通有限公司
法定代理人  丙○○
共      同
訴訟代理人  林永發律師
上列當事人間因損害賠償事件，對於民國97年4 月8 日臺灣高雄
地方法院97年度交附字第129 號第一審判決提起上訴，經本院刑
事庭裁定移送，本院於97年12月17日辯論終結，判決如下：
    主  文
原判決關於駁回上訴人後開第二項之訴部分，及訴訟費用之裁判
廢棄。
被上訴人應連帶給付上訴人新台幣柒拾肆萬玖仟貳佰捌拾元，及
自民國九十五年八月三十一日起至清償日止，按年息百分之五計
算之利息。
其餘上訴駁回。
第一、二審訴訟費用由被上訴人連帶負擔八分之一，餘由上訴人
負擔。
    事 實 及 理 由
一、被上訴人逢翼交通有限公司（下稱逢翼公司）之法定代理人
    原為盧瑞鋒，於起訴後變更為丙○○，有公司登記資料可稽
    （本院重上卷第65頁），上訴人聲明由丙○○承受訴訟（本
    院重上卷第72頁），並無不合，應予准許。
二、上訴人主張：被上訴人甲○○為逢翼公司僱用之司機，為從
    事駕駛業務之人，於民國93年7 月19日上午10時25分許，甲
    ○○駕駛車牌號碼TJ-735號營業曳引車，後拖J8-27 號板台
    ，沿高雄縣大寮鄉台21線由南往北方向行駛，途經該路與會
    結路交岔路口，欲左轉進入會結路由東往西方向行駛，應注
    意駕駛曳引車轉彎半徑過大時，應與側向車輛保持適當之距
    離，並隨時採取必要之安全措施，竟未注意及此，適被害人
    陳昱志騎乘車牌號碼XUN-481 號重型機車，沿高雄縣大寮鄉
    台21線由北往南方向行駛，途經該路與會結路交岔路口，右
    轉進入會結路由東往西方向行駛。而台21線轉彎進入會結路
    後，會結路並非呈直線，而為稍往左側偏移，甲○○所駕曳
    引車為因應連續兩個左轉彎，乃將車身往右側機慢車道傾靠
    ，被害人所騎乘機車感受到左側行駛之曳引車往右傾靠之壓
    力，便往右側機慢車道行駛，同時煞車迴避，在煞車9.4 公
    尺之後，失控滑倒，人車倒地，甲○○所駕曳引車右後輪輾
    壓被害人之左肩，致被害人受有顱骨及顏面多處骨折、前頸
    、胸部、腹部等處受有擦挫傷等傷害，當場不治死亡。伊為
    被害人之父，支出喪葬費新台幣（下同）764,600 元、受有
    扶養費之損害736,614 元、非財產上損害6,000,000 元，扣
    除強制責任保險賠償金1,400,000 元，損害共計6,101,214
    元。爰依民法第184 條第1 項、第191 條之2 、第188 條第
    1 項之規定，求為命被上訴人連帶賠償6,101,214 元，及自
    起訴狀繕本送達翌日起至清償日止，按年息5%計算之利息，
    暨以供擔保為條件之假執行宣告之判決。
三、被上訴人則以：甲○○於肇事前先停在台21線與會結路交岔
    路口等待紅綠燈，迨綠燈時左轉進入會結路由東向西方向行
    駛，而機車滑倒地點係位在會結路高分營結18電線桿對向路
    邊，距離會結路與台21線交岔路口有53.6公尺之遠，且肇事
    該處道路呈直線，僅有單一車道，無轉彎或斜彎情況，是甲
    ○○所駕駛之曳引車係直行行駛在會結路上，自無從發生轉
    彎車未注意側向來車之情況，亦無應與側向車保持安全間隔
    之問題，應不致造成被害人騎乘之機車有何閃避甲○○之車
    情事。又甲○○駕駛之曳引車後拖板車為油罐車，屬二節車
    廂，當時車速僅時速30公里，乃正常行駛，並未看到被害人
    騎機車行駛，其曳引車亦無碰撞被害人及其機車，其後拖板
    車右後輪雖有輾壓被害人，則不易為前面駕駛座之甲○○所
    察覺。再者，被害人之機車並非行駛於甲○○所駕曳引車之
    前方或與曳引車平行行進，而係為超車而自甲○○之曳引車
    右後方向行駛在曳引車旁之路面邊線外，且機車倒在該坑洞
    前面，則若被害人欲超車不成而意外遇坑洞或其他不明原因
    滑落在甲○○所駕拖板車右後輪附近，則顯非甲○○所能注
    意，其意外死亡即非甲○○所造成，甲○○並無過失責任，
    自不負損害賠償責任等語，資為抗辯。
四、原審判決駁回上訴人之請求，上訴人提起上訴，其上訴聲明
    ：(一)原判決廢棄。(二)被上訴人應連帶給付上訴人6,101,214
    元，及自起訴狀繕本送達翌日起至清償日止，按年息5%計算
    之利息。(三)願供現金或等值之銀行可轉讓定期存款單為擔保
    宣告假執行。被上訴人則答辯聲明：(一)上訴駁回。(二)如受不
    利判決，願供擔保，請准宣告免為假執行。
五、兩造不爭執及爭執事項：
甲、不爭執事項：
  (一)甲○○考領有職業聯結車駕駛執照，受僱於逢翼公司擔任司
    機，平日以駕駛營業曳引車為業，為從事駕駛業務之人。93
    年7 月19日上午10時25分許，甲○○駕駛車牌號碼TJ-735號
    營業曳引車，後拖J8-27 號板台，自高雄縣林園鄉台灣苯乙
    烯公司載運苯乙烯欲至台南奇美實業公司，其駕車沿高雄縣
    大寮鄉台21線由南往北方向行駛，途經該路與會結路交岔路
    口，左轉進入會結路由東往西方向行駛。適被害人騎乘車牌
    號碼XUN-481 號重型機車，在會結路由東往西方向行駛，在
    煞車9.4 公尺之後人車倒地，甲○○所駕曳引車右後輪輾壓
    被害人之左肩，致被害人受有顱骨及顏面多處骨折、前頸、
    胸部、腹部等處受有擦挫傷等傷害，當場不治死亡。
  (二)上訴人為被害人之父親，支出喪葬費764,600 元，為必要性
    支出。又上訴人為34年5 月8 日出生，被害人死亡時，上訴
    人為59歲，平均餘命為19.85 年，換算月份為238.2 月，其
    每月必要支出有17,846元，連同被害人在內，有子女4 人。
    上訴人因被害人車禍死亡，領有汽車強制保險金1,400,000
    元。
乙、爭執之事項：
  (一)甲○○就車禍發生有無因過失而致被害人死亡？
  (二)上訴人得請求被上訴人連帶賠償若干？
  (三)被害人有無與有過失？
六、甲○○就車禍發生有無因過失而致被害人死亡？
  (一)上訴人主張甲○○為逢翼公司僱用之司機，於上開時地駕駛
    曳引車，沿高雄縣大寮鄉台21線由南向北方向行駛，左轉往
    西駛入會結路後，其右後車輪輾壓被害人左肩之事實，業經
    調取本院97年度交上訴字第46號甲○○涉犯過失致死案件刑
    事卷核閱，有目擊證人彭淑美證述伊目睹被害人之左肩遭甲
    ○○所駕曳引車右後車輪輾過等語（刑事二審卷第67頁），
    並有道路交通事故現場圖、道路交通事故調查報告表(一)(二)、
    現場照片、內政部警政署刑事警察局93年8 月16日刑醫字第
    0930152978號鑑驗書、沾有被害人血跡及肉屑之車體照片2
    張附於該卷可稽。被害人因此當場死亡一情，亦經臺灣高雄
    地方法院檢察署督同法醫師相驗屬實，並有相驗屍體證明書
    、鑑定驗斷書可憑，且為被上訴人所不爭，是此部分之事實
    堪信為真正。
  (二)證人彭淑美於刑事警詢及偵查中均證稱：93年7 月19日10時
    30分許，伊先生駕駛曳引車搭載伊沿會結路由東往西行駛，
    行至肇事地點前，伊目睹1 輛機車倒在路旁，機車騎士遭另
    1 輛曳引車右後輪自左肩輾過等語（刑事警卷一、93年度偵
    字第14599 號卷第25頁）；於刑事二審中又證稱：當時伊先
    生開聯結車，伊坐在副駕駛座，先前是開在台21線，來到會
    結路十字路口，在那裡等紅綠燈要左轉，甲○○車在伊前面
    ，伊是第2 部車，甲○○左轉過去後，伊車子也緊接在後面
    ，差不多相距有1 台轎車距離，伊看到時，甲○○車輪下壓
    到1 個人；伊沒有看到機車何時進入會結路，伊左轉進入會
    結路時，沒有看到機車，伊看到時，已經人被壓到了，伊不
    清楚甲○○車子在轉彎時，有無閃避機車情形，當時伊轉過
    去時沒注意有機車超車過去，伊沒有感覺有機車超伊車，伊
    緊接在甲○○車後，並未看到機車尾隨在甲○○車後，亦未
    看到機車要超越甲○○車，伊車停在台21線路口等紅燈時，
    未注意被害人騎機車從台21線右轉進入會結路這件事，以當
    時情況，伊是沒有辦法看到機車轉彎情形等語（刑事二審卷
    第67至71頁）。則依證人彭淑美所述，堪認被害人行車方向
    在台21線與會結路交岔路口後係由東向西方向行駛，至於是
    否係沿高雄縣大寮鄉台21線由北往南方向行駛，經該路與會
    結路交岔路口，右轉進入會結路由東往西方向行駛一節，證
    人並不知情，上訴人亦無法舉證以資證明，尚難採取。
  (三)又甲○○於警詢時自承其當時車速約時速30至40公里（刑事
    警卷一），而被害人機車之煞車痕為9.4 公尺，推估機車煞
    車前之時速約在27.0至31.2公里以上，佐以機車車身並未明
    顯留有甲○○之曳引車或所拖板台之刮痕，左倒之機車前輪
    碰觸到路旁圍籬後車尾並未再往前推出許多，表示機車倒地
    後所餘車速不多，由此推斷機車車速較27.0至31.2公里高出
    之數額約在5 公里以內，即機車車速最高不會高過32.0至36
    .2 公 里，故而事發當時曳引車與機車之車速相當，沒有明
    顯高低差異，並估算機車煞車9.4 公尺之時間約2.5 至3 秒
    等情，有財團法人成大研究發展基金會鑑定意見書關於2 車
    車速之鑑定意見在卷可憑（刑事卷95年度調偵字第270 號卷
    第56、60頁）。參之證人彭淑美前開所述，其先前並未看到
    機車尾隨在甲○○車後，更未看到機車要超越甲○○車，其
    看到時，甲○○之右後車輪正輾壓到被害人等情，及衡諸機
    車煞車及倒地必然減緩速度及時間約2.5 至3 秒，業如上述
    ，顯見被害人原應在甲○○右側前輪附近，而與曳引車平行
    行駛，且速度相當，堪以認定。況且案發地點之會結路單向
    僅有1 個車道，車道寬度3.1 公尺，並無劃分快、慢車道，
    此有上開道路交通事故現場圖可稽，而甲○○之曳引車車長
    13.7公尺、車寬2.5 公尺，業經刑事案件一審到場勘驗明確
    （刑事卷一審卷第73頁），則就以上各情以觀，甲○○駕駛
    曳引車在狹窄之道路行駛，已占據大部分單向路面，自應注
    意左右來車，並與兩側車輛保持併行之安全距離，遇有行駛
    其旁之被害人騎乘機車正在煞車，尤應隨時注意該機車是否
    有倒下之危險，並為煞停迴避之準備，惟甲○○自承其始終
    未看到被害人騎機車行駛（本院重上卷第24、25頁），顯見
    其疏未注意及此，應有過失，至為明甚。
  (四)至上訴人雖主張本件係甲○○駕車沿高雄縣大寮鄉台21線由
    南往北方向行駛，經該路與會結路交岔路口，欲左轉進入會
    結路由東往西方向行駛，應注意駕駛曳引車轉彎半徑過大時
    ，應與側向車輛保持適當之距離，並隨時採取必要之安全措
    施，竟未注意及此，適被害人騎乘機車，沿高雄縣大寮鄉台
    21線由北往南方向行駛，途經該路與會結路交岔路口，右轉
    進入會結路由東往西方向行駛，而台21線轉彎進入會結路後
    ，會結路並非呈直線，而是稍往左側偏移，甲○○所駕曳引
    車為因應連續兩個左轉彎，乃將車身往右側機慢車道傾靠，
    被害人所騎乘機車感受到左側行駛之曳引車往右傾靠之壓力
    ，便往右側機慢車道行駛，同時煞車迴避，在煞車之後，失
    控滑倒，人車倒地云云。惟被害人機車係煞車9.4 公尺後翻
    覆，該翻覆處至台21線與會結路交岔路口有64.7公尺之遠，
    此經刑事一審至現場勘驗屬實，有現場圖、照片及勘驗筆錄
    可稽（刑事警一卷第8 頁、一審卷第25、76頁對照），則機
    車開始煞車處距台21線與會結路交岔路口已有55.3公尺（
    64.7 －9.4＝55.3），非在交岔路口，又肇事地點雖有彎度
    ，然彎度甚小，僅稍往左側偏移，且被害人遭輾壓係在道路
    車道內，亦有照片可參（刑事一審卷第25頁），是難謂現場
    有連續兩個轉彎而甲○○有將車身往右側機慢車道傾靠始得
    行駛情事，職是，上訴人主張甲○○所駕曳引車為因應連續
    兩個左轉彎，乃將車身往右側機慢車道傾靠，被害人所騎乘
    機車感受到左側行駛之曳引車往右傾靠之壓力，煞車之後，
    失控滑倒云云，尚無證據以證明之，自不足取。
  (五)被上訴人固抗辯，被害人之機車並非行駛於該曳引車前方或
    與曳引車平行行進，而係為超車而自甲○○之曳引車右後方
    向行駛在曳引車旁之路面邊線外，被害人機車倒在該坑洞前
    面，則若被害人欲超車不成而意外遇坑洞或其他不明原因而
    滑落在甲○○所駕拖板車右後輪附近，則顯非甲○○所能注
    意，其意外死亡即非甲○○所造成，甲○○並無過失責任云
    云。惟被害人若欲超車，原應行駛在甲○○車之右後方，並
    於加速行駛後煞車倒地，始有為甲○○車右後輪輾壓之可能
    ，然證人彭淑美自台21線尾隨甲○○進入會結路，均未見被
    害人有何超車情事，業已證述如前，是被上訴人所辯被害人
    欲超車云云，與事實不符，不足採取。又被害人機車固係煞
    車9.4 公尺後，翻覆於會結路道路標線外之路旁，翻覆處為
    未鋪設水泥之草地，該處較旁之水泥地稍有凹陷（長1.7 公
    尺、寬1.2 公尺），此有照片、勘驗筆錄可佐（刑事一審卷
    第25、76頁），惟當時被害人行駛於甲○○車右方，速度相
    當，並非突然出現，而該處道路甚為狹窄，兩車併行應至為
    擁擠，且慢車道有上開未鋪設水泥之草地，並不平整，甲○
    ○駕駛時自應知悉該路況，並與車旁之人車保持安全距離，
    隨時採取必要之安全措施，以避免危險發生，縱被害人因緊
    急煞車滑入該未鋪設水泥之草地，甲○○亦應有所注意，隨
    時為煞停迴避之措施，以免撞及，惟甲○○竟完全未見行駛
    在其右側之被害人，顯有疏失，是被上訴人所辯係被害人欲
    超車不成而意外遇坑洞或其他不明原因而滑落在甲○○所駕
    拖板車右後輪附近，則顯非甲○○所能注意，其意外死亡即
    非甲○○所造成，甲○○並無過失責任云云，亦無可採。
  (六)按汽車行駛時，駕駛人應注意車前狀況及兩車併行之間隔，
    並隨時採取必要之安全措施，道路交通安全規則第94條第3
    項定有明文。甲○○既領有職業聯結車駕駛執照（刑事卷二
    審卷第114 頁），其駕車自應知悉並注意上述道路交通安全
    規定。甲○○竟疏未注意上揭規定，於駕駛曳引車沿台21線
    左轉進入會結路後，因未注意與被害人保持安全距離，並隨
    時採取必要之安全措施，致被害人倒地時，為甲○○所駕曳
    引車右後輪輾壓被害人之左肩，被害人因而受有顱骨及顏面
    多處骨折、前頸、胸部、腹部等處受有擦挫傷等傷害，當場
    不治死亡，是甲○○之過失行為與被害人之死亡結果間，確
    有相當因果關係，至為明顯。
七、按因故意或過失，不法侵害他人之權利者，負損害賠償責任
    ；汽車、機車或其他非依軌道行駛之動力車輛，在使用中加
    損害於他人者，駕駛人應賠償因此所生之損害；受僱人因執
    行職務，不法侵害他人之權利者，由僱用人與行為人連帶負
    損害賠償責任；又按不法侵害他人致死者，對於支出殯葬費
    之人，亦應負損害賠償責任；被害人對於第三人負有法定扶
    養義務者，加害人對於該第三人亦應負損害賠償責任；不法
    侵害他人致死者，被害人之父、母、子、女、及配偶，雖非
    財產上之損害，亦得請求賠償相當之金額，民法第184 條第
    1 項前段、第191 條之2 前段、第188 條第1 項前段、第19
    2 條第1 項、第2 項、第194 條亦有明文。甲○○因過失致
    被害人於死，且甲○○為逢翼公司之受僱人，業經認定如前
    ，甲○○即應與逢翼公司對上訴人負連帶賠償責任。茲就上
    訴人請求損害賠償之項目、金額，分別審酌如下：
  (一)殯葬費：上訴人為被害人之父，有戶籍謄本可稽（原審交附
    卷第6 頁），支出喪葬費764,600 元，為必要性支出，有上
    訴人提出之喪葬費用明細表、感謝狀可憑（原審交附卷第11
    至11-2頁），被上訴人對此支出表示不爭執（本院重上卷第
    17頁），是上訴人此部分之請求堪予採取。
  (二)扶養費：
  1.按直系血親相互間互負扶養之義務；受扶養權利者，以不能
    維持生活而無謀生能力者為限，前項無謀生能力之限制，於
    直系血親尊親屬不適用之，為民法第1114條第1 款、第1117
    條所明定，是直系血親尊親屬受扶養權利，自不以無謀生能
    力為限。本件上訴人為被害人之父，而上訴人固有土地7 筆
    、房屋1 棟，財產總值為1,120,636 元，此有稅務電子閘門
    財產所得調件明細表可憑（本院重上卷證物袋），惟上開不
    動產位於前鎮區之土地2 筆、房屋1 棟，總值963,057 元，
    為其目前住所，無法出賣以維持生活，其餘位於恆春鎮之5
    筆土地均與他人共有，利用不易，且總值僅有156,827 元等
    情，業據上訴人陳明在卷，並提出土地及建物登記謄本、戶
    籍謄本為證（本院重上卷第38至46頁、原審交附卷第6 頁）
    ，堪信為真。再者，上訴人另以前開前鎮區房地設定抵押權
    ，向國泰人壽保險股份有限公司借款，本息尚積欠974,036
    元一節，有該公司97年11月11日國壽字第97110302號函及上
    開土地房屋登記謄本可按（本院重上卷第54頁），準此，上
    訴人上開資產扣除負債後，殘值不多，尚難維持生活。另上
    訴人於92年間自交通部高雄港務局退休，並支領一次退休金
    2,435,850 元，固有該局97年10月31日高港修人字第097001
    9253號函足佐（本院重上卷第50頁），然上訴人表示該退休
    金已用於還債等語，經核上開稅務電子閘門財產所得調件明
    細表所載，上訴人並無此項財產資料，自不得遽認上訴人之
    退休金尚屬存在，是上訴人主張其不能維持生活之情，即堪
    採取。
  2.又上訴人主張其為34年5 月8 日出生，被害人死亡時即93年
    7 月19日，上訴人為59歲，平均餘命為19.85 年，換算月份
    為238.2 月（以238 月計），其每月必要支出有17,846元，
    連同被害人在內，有子女4 人之事實，為被上訴人所不爭（
    本院重上卷第17頁），並提出戶籍謄本、簡易生命表、消費
    支出調查報告（原審交附卷第12、13頁）。又上訴人之配偶
    陳郭素珍係於93年10月22日死亡，有戶籍謄本可參（原審交
    附卷第6 頁），是被害人應負擔上訴人之扶養費，前3 個月
    為5 分之1 、其後為4 分之1 甚明，故以，上訴人得請求被
    上訴人一次給付之扶養費用，依據霍夫曼計算式扣除中間利
    息後，應為733,959 元【計算式：（前3 月）17,846×2.
    00000000÷5 ＝10,619元，元以下4 捨5 入；（後235 月
    ）17,846×（165.00000000－0.00000000）÷4 ＝723,340
    元，元以下4 捨5 入；10,619＋723,340 ＝733,959 】
    。上訴人此部分之請求，自屬有據，超過部分，則不應准許
    。
  (三)精神慰撫金：按慰藉金之賠償須以人格權遭遇侵害，使精神
    上受有痛苦為必要，其核給之標準固與財產上損害之計算不
    同，然非不可斟酌雙方身分資力與加害程度，及其他各種情
    形核定相當之數額（最高法院51年台上字第223 號判例可參
    ）。上訴人主張係被害人之父，與被害人平日相處融洽，感
    情甚篤，而被害人正值年輕力壯，開創將來之際，竟因被上
    訴人之疏失，致被害人死亡，上訴人面臨白髮人送黑髮人之
    悲哀，精神上痛苦難以言喻，為此請求賠償精神慰撫金6,00
    0,000 元一情。經查，上訴人國小畢業，無工作及收入，有
    土地7 筆、房屋1 棟；甲○○國小畢業，目前從事司機，94
    、95年度薪資所得各為552,000 元、96年度薪資所得為779,
    800 元，有汽車1 輛；逢翼公司資本額為25,000,000元，96
    年度名下有汽車17輛等情，業經兩造陳明在卷，並有稅務電
    子閘門財產所得調件明細表、公司基本資料查詢明細可參，
    且為兩造所不爭執，堪認為真正。本院審酌上訴人驟遭此橫
    禍，天人永隔，家庭之樂不再，內心悲痛，莫可言喻，及前
    開所述職業、資力及經濟狀況等兩造之身分、地位，認上訴
    人請求慰撫金2,800,000 元，尚屬適當，應予准許，超過部
    分，即無依據，不應准許。。
  (四)據上，上訴人請求之金額為4,298,559 元（計算式：764,60
    0 ＋733,959 ＋2,800,000 ＝4,298,559） 。
八、按損害之發生或擴大，被害人與有過失者，法院得減輕賠償
    金額，或免除之，民法第217 條第1 項定有明文。本件甲○
    ○不法侵害他人致死，上訴人為被害人之父，固得請求賠償
    ，前已述之，惟按此項請求權，自理論言，雖係固有之權利
    ，然其權利係基於侵權行為之規定而發生，自不能不負擔直
    接被害人之過失，倘直接被害人於損害之發生或擴大與有過
    失時，依公平之原則，亦應有民法第217 條過失相抵規定之
    適用（最高法院73年台再字第182 號判例參照）。本院斟酌
    肇事情節，且尚無證據證明被害人原係行駛於甲○○車之前
    ，則甲○○因未注意與被害人保持安全距離，並隨時採取必
    要之安全措施，致輾壓騎車失控滑倒之被害人，而肇致車禍
    ，固有過失；惟被害人亦未注意與甲○○保持安全距離，並
    採取必要之迴避等安全措施，同有過失，因認甲○○與被害
    人應各負50% 之過失責任，是被上訴人應連帶賠償上訴人2,
    149,280 元（計算式：4,298,559 ×50% ＝2,149,280 ，元
    以下4 捨5 入）。
九、又依強制汽車責任保險法第32條之規定，保險人依強制汽車
    責任保險法規定所為之保險給付，視為被保險人損害賠償金
    額之一部分，被保險人受賠償請求時，得扣除之。經查，上
    訴人因本件事故已理賠強制汽車責任保險金1,400,000 元之
    事實，業經上訴人提出存摺為證（本院重上卷第21頁），且
    為被上訴人所不爭執（本院重上卷第17頁），上訴人亦請求
    扣除，則上訴人請求賠償金額扣除已領取之強制責任保險金
    後，被上訴人應賠償749,280 元。至上訴人逾此部分之本金
    請求即屬無據，自不應准許。
十、綜上所述，上訴人本於侵權行為之法律關係，請求被上訴人
    連帶給付749,280 元，及自起訴狀繕本送達翌日（即95年8
    月31日，本院重上卷第19頁）起至清償日止，按年息5%計算
    之利息，為有理由，應予准許，逾此所為請求，為無理由，
    應予駁回。又上訴人勝訴部分經本院判決後即告確定，自無
    宣告假執行之必要，上訴人聲請供擔保准為假執行，即不應
    准許，至上訴人敗訴部分，其假執行之聲請失所附麗，應併
    予駁回。原審就上開應准許部分，為上訴人敗訴之判決，尚
    有違誤，上訴意旨求予廢棄改判，為有理由，爰由本院予以
    廢棄改判如主文第2 項所示。至於上訴人之請求不應准許部
    分，原判決為上訴人敗訴之判決，其理由雖有未合，惟結論
    一致，仍應予維持，上訴意旨求予廢棄改判，為無理由，應
    駁回其上訴。
據上論結，本件上訴為一部有理由，一部無理由，依民事訴訟法
第450 條、第449 條第2 項、第79條、第85條第2 項，判決如主
文。
中    華    民    國    97    年    12    月    31    日
                            民事第五庭
                                審判長法官  蔡明宛
                                法      官  曾錦昌
                                法      官  魏式璧
以上正本證明與原本無異。
被上訴人不得上訴。
上訴人如對本判決上訴，須於判決送達後20日內向本院提出上訴
狀，其未表明上訴理由者，應於上訴後20日內向本院提出上訴理
由書（均須按他造當事人之人數附繕本）。上訴時應提出委任律
師或具有律師資格之人之委任狀，並依附註條文規定辦理。
中    華    民    國    97    年    12    月    31    日
                                書  記  官  林明威
附註：
民事訴訟法第466 條之1 ：對於第二審判決上訴，上訴人應委任
律師為訴訟代理人，但上訴人或其法定代理人具有律師資格者，
不在此限。
上訴人之配偶、三親等內之血親、二親等內之姻親，或上訴人為
法人、中央或地方機關時，其所屬專任人員具有律師資格並經法
院認適當者，亦得為第三審訴訟代理人。第1 項但書及第2 項情
形，應於提起上訴或委任時釋明之。


司法院資訊處製作；財團法人民間司法改革基金會備份。
